臺灣橋頭地方法院民事判決
111年度訴字第326號
原      告  許洋洲  
被      告  劉泓毅  


            徐郁軒  

            郭欽宗  

            卓利宏  


上列當事人間請求損害賠償事件，原告提起刑事附帶民事訴訟，
經本院刑事庭裁定移送前來（110年度審附民字第169號），本院
於民國111年7月19日言詞辯論終結，判決如下：    
    主  文
被告丙○○應給付原告新臺幣肆拾陸萬零壹拾元，及自民國一百一
十年七月十日起至清償日止，按週年利率百分之五計算之利息。
原告其餘之訴駁回。
訴訟費用由被告丙○○負擔千分之八十六，餘由原告負擔。 
本判決第一項於原告以新臺幣壹拾陸萬元為被告丙○○供擔保後，
得假執行；但被告丙○○如以新臺幣肆拾陸萬零壹拾元為原告預供
擔保後，得免為假執行。
原告其餘假執行之聲請駁回。         
    事實及理由
壹、程序部分：
    被告戊○○、丁○○及乙○○經合法通知，無正當理由未於言詞辯
    論期日到場（按：上開被告因案執行，其表示放棄到庭），
    核無民事訴訟法第386條所列各款情形，爰依原告之聲請，
    由其一造辯論而為判決。
貳、實體部分：
一、原告主張：被告戊○○、丁○○、乙○○、丙○○（下合稱被告，如
    單指其一則逕稱姓名）及訴外人甲○○（按：原告已於本院刑
    事庭審理時與甲○○達成調解，故原告對甲○○提起刑事附帶民
    事訴訟部分，不在本院110年度審附民字第169號裁定移送本
    院民事庭之列）分別於民國108年6月底某日、同年7月初某
    日、同年月20日某時、同年月23日某時、同年月24日某時起
    ，加入由余柏琰、譚宇帆（按：因余柏琰於本院110年度審
    訴字第220號刑事案件尚未到案及審結，故原告對余柏琰所
    提刑事附帶民事訴訟尚未裁定移送民事庭；原告對譚宇帆所
    提刑事附帶民事訴訟部分，經本院刑事庭於111年2月21日以
    111年度審附民緝字第1號刑事附帶民事訴訟裁定移送民事庭
    ，現由本院民事庭另以111年度訴字第585號民事事件受理）
    、訴外人連茂成、少年譚○仁、陳○豪、真實姓名年籍不詳綽
    號「克羅心」之成年人及其他真實姓名年籍不詳之成年人所
    組成之詐欺集團，由其等負責擔任俗稱「車手」之提領詐欺
    款項工作。其等應知悉受指示提領款項並交付他人，將可能
    為他人遂行詐欺犯罪並致難以追查，而可掩飾、隱匿詐欺犯
    罪所得去向。余柏琰、甲○○、丙○○與所屬詐欺集團成員，共
    同意圖為自己不法所有，基於三人以上冒用政府機關及公務
    員名義詐欺取財、以不正方法由自動付款設備取得他人之物
    及掩飾、隱匿詐欺犯罪所得去向之洗錢之犯意聯絡，先由該
    詐欺集團成員於如附表「詐騙時間」欄所示之時間，以如附
    表「詐騙方式」欄所示之方式，向原告施以詐術，致原告因
    此陷於錯誤，而於如附表「匯款/交付時間」欄所示之時間
    ，前往高雄市鳳山區南一街附近之公園，將如附表「匯款/
    交付金額/交付提款卡」欄所示之提款卡交與所屬真實姓名
    年籍不詳之詐欺集團成員。嗣由余柏琰自所屬真實姓名年籍
    不詳之詐欺集團成員取得上開提款卡後，再分別交與甲○○、
    丙○○，由甲○○、丙○○分別於如附表「提領時間」欄所示之時
    間，前往如附表「提領地點」欄所示之地點，接續提領如附
    表「提領金額」欄所示之金額後，再將此部分提領款項交予
    余柏琰，由余柏琰轉交予所屬其他詐欺集團成員，而輾轉交
    付詐欺集團上游，以掩飾、隱匿詐欺犯罪所得去向，原告遭
    詐騙金額總計新臺幣（下同）535萬元等語，依侵權行為法
    律關係，求為判決：㈠被告戊○○、丁○○、乙○○、丙○○應連帶
    賠償原告535萬元，及自起訴狀繕本送達翌日起至清償日止
    ，按週年利率5％計算之利息。㈡願供擔保，請准宣告假執行
    。
二、被告丙○○則以：伊於108年7月27日、同年7月28日、同年7月
    29日，分別提領118,000元、18,000元、58,000元，共計194
    ,000元，伊未從中獲取金錢。依本院110年度審訴字第220號
    刑事判決(下稱系爭刑事判決)記載，伊與余柏琰、甲○○對原
    告詐騙之金額合計為51萬元及2次轉帳手續費各5元，怎麼原
    告係請求535萬元，伊願與余柏琰、甲○○平均賠償原告510,0
    10元，且甲○○已經賠償原告30萬元，伊希望與余柏琰平均分
    攤其餘210,010元，即以伊給付原告105,000元與原告協商和
    解事宜，待伊出獄後按月給付原告5,000元等語資為抗辯。
三、被告戊○○、丁○○及乙○○未於言詞辯論期日到場，亦未提出答
    辯書狀作何聲明或陳述。
四、得心證之理由：
    ㈠原告主張余柏琰、甲○○、丙○○與所屬詐欺集團成員，共同
      意圖為自己不法所有，基於三人以上冒用政府機關及公務
      員名義詐欺取財、以不正方法由自動付款設備取得他人之
      物及掩飾、隱匿詐欺犯罪所得去向之洗錢之犯意聯絡，先
      由該詐欺集團成員於如附表「詐騙時間」欄所示之時間，
      以如附表「詐騙方式」欄所示之方式，向原告施以詐術，
      致原告因此陷於錯誤，而於如附表「匯款/交付時間」欄
      所示之時間，前往高雄市鳳山區南一街附近之公園，將如
      附表「匯款/交付金額/交付提款卡」欄所示之提款卡交與
      所屬真實姓名年籍不詳之詐欺集團成員。嗣由余柏琰自所
      屬真實姓名年籍不詳之詐欺集團成員取得上開提款卡後，
      再分別交與甲○○、丙○○，由甲○○、丙○○分別於如附表「提
      領時間」欄所示之時間，前往如附表 「提領地點」欄所
      示之地點，接續提領如附表「提領金額」欄所示之金額後
      ，再將此部分提領款項交與余柏琰，由余柏琰轉交與所屬
      其他詐欺集團成員，而輾轉交付詐欺集團上游，以掩飾、
      隱匿詐欺犯罪所得去向，原告因前開行為遭詐騙之金額分
      別為60,000元、118,000元、118,000元、118,000元、20,
      000元、18,000元、58,000元，合計510,000元，以及因2
      次轉帳共支出手續費10元等情，業經丙○○、甲○○於本院11
      0年度審訴字第220號刑事案件（下稱系爭刑案）審理時供
      承不諱（系爭刑案審訴卷一第362頁、卷二第65、88頁）
      ，丙○○及甲○○所犯三人以上共同冒用公務員名義詐欺取財
      罪，經本院以系爭刑事判決有罪確定（審訴卷第15至43頁
      ），可信原告主張其因丙○○、甲○○及詐欺集團前開不法行
      為而受有510,010元損害為真實。
    ㈡按民法第185 條第1項之共同加害行為，該數人的行為，客
      觀上是被害人損害的原因為已足，並不以主觀的意思聯絡
      為必要，但共同侵權行為，須各行為人之行為皆須具備成
      立侵權行為為要件，而侵權行為之成立，須行為人因故意
      過失不法侵害他人權利，亦即行為人須具備歸責性、違法
      性，且不法行為與損害間有因果關係，始能成立。而違法
      性判斷的對象係行為本身，並非造成的損害。主張侵權行
      為損害賠償請求權之人，對於侵權行為之成立要件應負舉
      證責任。查原告主張戊○○、丁○○、乙○○對其為詐騙行為，
      致其受有損害535萬元，以及丙○○對其施以詐騙行為致其
      受有超過510,010元以外之損害即4,839,990元部分(計算
      式：5,350,000－510,010＝4,839,990)，查臺灣橋頭地方檢
      察署檢察官於109年度少連偵字第70號起訴書雖併列戊○○
      、丁○○、乙○○為系爭刑案之被告，對其3人提起公訴，惟
      經核檢察官起訴書內容，戊○○、丁○○、乙○○係對其他被害
      人為加害行為，並非對原告為之，且上開起訴書亦無記載
      丙○○對原告為其餘4,839,990元之詐騙行為或就詐騙行為
      之遂行為分擔之舉，而原告就其所指稱戊○○、丁○○、乙○○
      對其為詐騙行為，致其受有損害535萬元、丙○○對其施以
      詐騙行為致其受有4,839,990元損害部分，並未指明被告
      對原告所為此部分詐騙金額之具體加害行為，復未舉證證
      明被告戊○○、丁○○、乙○○就原告所主張535萬元之損害、
      被告丙○○就原告所主張之其餘4,839,990元損害部分具備
      歸責性、違法性，且其等之不法行為與損害間有因果關係
      ，及被告所為行為分擔之舉，暨被告就此部分原告所指所
      受損害金額之犯罪之遂行有任何貢獻，自不得認戊○○、丁○○、乙○○應與丙○○、甲○○就附表所示之犯罪行為致原告受
      有510,010元損害部分負連帶賠償責任，另原告請求被告
      就其餘之4,839,990元部分應對原告負連帶賠償責任，亦
      無理由。從而，原告請求被告戊○○、丁○○、乙○○連帶賠償
      535萬元之本息，及請求丙○○賠償其餘4,839,990元之本息
      部分，核屬無據，應予駁回。
　　㈢原告因與共同侵權人甲○○成立調解，並已受領甲○○給付之5
      萬元，故僅得請求丙○○給付460,010元：
      ⒈按數人共同不法侵害他人之權利者，連帶負損害賠償責
        任。連帶債務人相互間，除法律另有規定或契約另有訂
        定外，應平均分擔義務，民法第185條第1項前段、第28
        0條前段分別定有明文。次按連帶債務人中一人為清償
        、代物清償、提存、抵銷或混同而債務消滅者，他債務
        人亦同免其責任；債權人向連帶債務人中之一人免除債
        務而無消滅全部償務之意思表示者，除該債務人應分擔
        之部分外，他債務人仍不免其責任，民法第274條、第2
        76條第1項分別定有明文，依此規定，債務人應分擔部
        分之免除，仍可發生絕對之效力，亦即債權人與連帶債
        務人中之一人成立和解，如無消滅其他債務人連帶賠償
        債務之意思，而其同意債權人賠償金額如「超過依法應
        分擔額」（同法第280條）者，債權人就該連帶債務人
        應分擔之部分，並無作何免除，對他債務人而言，固僅
        生相對之效力(最高法院98年度台抗字第200號裁定意旨
        參照)。惟該債務人所清償之金額，則屬民法第274條之
        清償，對於其他連帶債務人而言，則使其他連帶債務人
        同免其責任。
      ⒉經查，原告因如附表所示之詐騙行為受有損害510,010元
        ，系爭刑事判決認定係由余柏琰自所屬真實姓名年籍不
        詳之詐欺集團成員取得上開提款卡後，再分別交與甲○○
        、丙○○，由甲○○、丙○○分別於如附表「提領時間」欄所
        示之時間，前往如附表「提領地點」欄所示之地點，接
        續提領如附表「提領金額」欄所示之金額後，再將此部
        分提領款項交與余柏琰，由余柏琰轉交與所屬其他詐欺
        集團成員，而輾轉交付詐欺集團上游，則應由丙○○與余
        柏琰、甲○○連帶負損害賠償責任，且因無法律另有規定
        或契約另有訂定之情形，依民法第280條之規定，即應
        由共同侵權行為人內部平均分擔前開義務，故丙○○、余
        柏琰及甲○○等3人之分擔額應各約為17,003元（計算式
        ：510,010÷3＝17,003.33，小數點以下四捨五入）。惟
        原告於系爭刑案審理中，業與甲○○以30萬元成立調解，
        並拋棄對甲○○之其餘請求，且已受領甲○○所交付之5萬
        元完畢等情，有調解筆錄在卷可稽(附民卷第21至22頁)
        ，並分別據甲○○具狀及原告當庭陳明在卷(本院卷第69
        、127頁)，又依上開調解內容，原告向甲○○拋棄其餘請
        求，並懇請刑事庭法官給與從輕量刑之機會，並未表明
        對其他連帶債務人亦同免責，當無消滅其餘共犯全部連
        帶賠償債務之意思表示，自無因原告對甲○○為和解，即
        致丙○○、余柏琰同免責任。惟依民法第274條之規定，
        丙○○於原告受領甲○○給付之和解賠償金額5萬元之範圍
        內同免其責任，故原告請求丙○○給付之損害賠償額，扣
        除甲○○因和解所為之清償後，餘額為460,010元，此為
        原告得向丙○○請求賠償之金額。
      ⒊末按給付有確定期限者，債務人自期限屆滿時起，負遲
        延責任。給付無確定期限者，債務人於債權人得請求給
        付時，經其催告而未為給付，自受催告時起，負遲延責
        任。其經債權人起訴而送達訴狀，或依督促程序送達支
        付命令，或為其他相類之行為者，與催告有同一之效力
        。民法第229條第1項、第2項定有明文。又按遲延之債
        務，以支付金錢為標的者，債權人得請求依法定利率計
        算之遲延利息。但約定利率較高者，仍從其約定利率。
        應付利息之債務，其利率未經約定，亦無法律可據者，
        週年利率為5％，民法第233條第1項、第203條亦有明文
        。本件原告對丙○○之侵權行為損害賠償請求權，核屬無
        確定期限之給付，既經原告向本院刑事庭提出刑事附帶
        民事訴訟起訴狀，並送達前揭起訴狀繕本，丙○○迄未給
        付，當應負遲延責任。是原告請求丙○○給付自前揭起訴
        狀繕本送達之翌日即110年7月10日起（附民卷第7頁）
        ，按年息5％計算之法定遲延利息，於法有據，應予准許
        。
五、綜上所述，原告依侵權行為法律關係，請求丙○○賠償460,01
    0元，及自110年7月10日起至清償日止，按週年利率5％計算
    之利息，為有理由，應予准許；逾此部分之請求，為無理由
    ，應予駁回。又原告勝訴部分，原告陳明願供擔保請准宣告
    假執行，經核並無不合，本院併依職權宣告丙○○如預供擔保
    ，得免為假執行，爰分別酌定相當擔保金額准許之。另原告
    敗訴部分，其假執行之聲請，則失所依據，應予駁回。
六、本件事證已臻明確，兩造其餘攻擊防禦方法及所提證據，經
    本院審酌後認均於判決之結果不生影響，爰不逐一論敘。至
    丙○○於言詞辯論終結後具狀表示其為與原告和解聲請延後宣
    判一節，因兩造並無就丙○○提出之和解條件達成共識，且丙○○於前開聲請狀自陳其尚未籌得其所主張和解條件之金額，
    而本件訴訟之宣判，並無礙兩造後續有無成立和解之意願，
    自無再開辯論之必要，附此敘明。
七、據上論結，本件原告之訴為一部有理由、一部無理由，依民
    事訴訟法第385條第1項前段、第390條第2項、第79條、第85
    條第1項，判決如主文。
中　　華　　民　　國　　111 　年　　7 　　月　　29　　日
                  民事第二庭法　官　許慧如
以上正本係照原本作成。
如對本判決上訴，須於判決送達後20日內向本院提出上訴狀。如
委任律師提起上訴者，應一併繳納上訴審裁判費。
中　　華　　民　　國　　111 　年　　7 　　月　　29　　日
                           書記官　 邱秋珍